臺灣板橋地方法院刑事判決　　　　　　　94年度訴字第1855號
公　訴　人　臺灣板橋地方法院檢察署檢察官
被　　　告　甲○○
上列被告因毒品危害防制條例案件，經檢察官提起公訴（94年度
毒偵字第3629號），因被告於本院準備程序中為有罪之陳述，本
院告知被告簡式審判程序之旨，並聽取當事人之意見後，經合議
庭裁定改以簡式審判程序審理，判決如下：
    主  文
甲○○施用第一級毒品，累犯，處有期徒刑玖月。
    事  實
一、甲○○曾因違反麻醉藥品管理條例案件分別經本院於民國八
    十五年七月四日以八十五年度易字第一三七六號判決判處有
    期徒刑五月確定、八十六年一月十五日以八十五年度訴字第
    六三二號判處有期徒刑五年一月確定，嗣更定執行刑為有期
    徒刑五年五月，於八十七年十一月二十七日假釋出監付保護
    管束，嗣因搶奪、毒品等案件，分別經本院於八十九年九月
    八日以八十八年度訴字第一八五五號判處有期徒刑一年二月
    確定、八十九年十月三十日以八十九年度易字第二七九七號
    判處有期徒刑六月確定、九十二年二月六日以九十年度訴字
    第一一四六號判處有期徒刑一年四月確定，並定應執行刑為
    有期徒刑二年八月，經撤銷前揭麻醉藥品管理條例部分之假
    釋並執行殘刑，嗣於九十二年十一月十五日執行完畢（構成
    累犯），而接續執行搶奪、毒品案件之應執行刑，復於九十
    四年一月二十八日假釋出監付保護管束，縮刑期滿日即假釋
    期滿日期為九十四年十月二十七日，現仍於假釋期間（不構
    成累犯）。又甲○○前因施用毒品案件，經本院裁定送觀察
    、勒戒後，因認無繼續施用毒品之傾向，經臺灣板橋地方法
    院檢察署以八十八年度偵字第一五九四五號不起訴處分確定
    後；復因施用毒品案件經本院以八十九年毒聲字第一四七八
    號裁定送觀察、勒戒後，經認定有繼續施用毒品傾向，又經
    本院以八十九年毒聲字第三四三七號裁定令入戒治處所施以
    強制戒治，其後於九十年四月三日停止戒治處分執行，而於
    九十年六月二十一日強制戒治期滿。詎甲○○猶不知悔改，
    竟又基於施用第一級毒品海洛因及第二級毒品甲基安非他命
    （起訴書誤載為安非他命，以下均同）之犯意，於假釋付保
    護管束期間暨上開強制戒治期滿後之五年內，即於九十四年
    六月七日下午某時許在臺北縣三重市○○街一二六巷二十三
    弄二十四號二樓住處，以將海洛因及甲基安非他命混和摻雜
    置入玻璃球內燒烤後吸食其煙霧之方式，同時施用第一級毒
    品海洛因及第二級毒品甲基安非他命一次。嗣因甲○○於九
    十四年六月八日至臺灣板橋地方法院檢察署觀護人室報到採
    尿送驗而查獲上情。
二、案經臺灣板橋地方法院檢察署觀護人報請臺灣板橋地方法院
    檢察署偵查起訴。因甲○○於本院準備程序中為有罪之陳述
    ，經本院合議庭裁定以簡式審判程序審理。
    理  由
一、前揭事實業據被告甲○○於本院準備程序中自白不諱，且查
    ：
（一）被告經採尿送驗結果，係呈嗎啡及甲基安非他命陽性反應
      ，此有臺灣板橋地方法院檢察署受保護管束人（被告）尿
      液檢體監管紀錄表、台灣尖端先進生技醫藥股份有限公司
      九十四年六月十七日濫用藥物檢驗報告各一份在卷可稽。
（二）又海洛因施用入人體後水解還原成嗎啡，再循嗎啡之代謝
      方式排出體外，業據行政院衛生署藥物食品檢驗局以七三
      藥檢壹字第○三○二二一號函說明綦詳，且尿液中能否驗
      出嗎啡陽性反應，與其投與量、投與途徑、採尿時間、個
      人體質及檢測方法之靈敏度有關，國外曾有文獻報導注射
      六毫克之海洛因鹽酸鹽，其代謝物嗎啡之平均可檢出時限
      約為二十六小時，亦經行政院衛生署藥物食品檢驗局於八
      十一年九月八日以（八一）藥檢壹字第八一一四八八五號
      函釋明在案。
（三）甲基安非他命經口服投與後，約百分之七十於二十四小時
      內自尿中排出，約百分之九十於九十六小時內自尿中排出
      ，由於目前國內尿液中甲基安非他命之檢驗僅為鑑定其是
      否呈陽性反應，尚未定其含量，且甲基安非他命成分之檢
      出與其投與方式、投與量、個人體質、採尿時間與檢測儀
      器之精密度等諸多因素有關，因此僅憑尿液中呈甲基安非
      他命陽性反應，並無法確實推算吸食時間距採集時間之長
      短，惟依上述資料推斷，最長可能不會超過四日即九十六
      小時，此經行政院衛生署藥物食品檢驗局於八十一年二月
      八日以（八一）藥檢壹字第○○一一五六號函釋明在案。
      前揭尿液檢驗報告載明係以GC/MS（即氣相層析質譜儀分
      析法）方法作為確認檢驗之方式，而該方法之原理係檢品
      經氣化後，通過層析管分離純化，再將純化後之成分循序
      送入質譜儀做個別鑑定。因質譜儀所測定之圖譜，在化學
      上被公認具有指紋特性，故可據以完全判定該檢品係為何
      種化合物。是以氣相層析質譜儀（GC/MS）作藥物及其代
      謝產物之定性及定量分析，幾乎不會有偽陽性反應產生，
      此經台北榮民總醫院於八十三年四月七日以八三北總內字
      第三○五九號函釋明在案。
（四）另人體施用甲基安非他命後，其主要代謝物中，未改變型
      態之甲基安非他命占施用劑量達百分之四十三，安非他命
      則約為百分之五；人體若係施用安非他命後，主要代謝物
      中則有未改變型態之安非他命，但無甲基安非他命，此經
      法務部調查局以九十三年五月四日調科壹字第○九三六二
      四一三九八○號函釋明在案。足見人體若施用安非他命，
      其尿液代謝物不可能出現甲基安非他命，惟人體若施用甲
      基安非他命，其尿液代謝物除主要有甲基安非他命外，亦
      可能有少量之安非他命。是本件被告之尿液除呈現較少量
      之安非他命陽性反應外，主要係呈現甲基安非他命之陽性
      反應，依上開函示，被告自不可能係施用安非他命，而應
      係施用甲基安非他命。公訴意旨認被告係施用安非他命，
      容有誤解。
（五）甲基安非他命或海洛因大多分開使用，惟於下列情況會有
      混用：１、有些海洛因使用者喜好加入甲基安非他命以增
      加其舒暢感覺；２、原先使用甲基安非他命者開始嘗試使
      用海洛因時；３、有些海洛因成癮者偶而會施用安非他命
      來消除海洛因戒斷時出現之不舒服症狀；４、有些海洛因
      販毒者加入甲基安非他命以增加其重量。這兩種藥物同時
      施用不會引起排斥，甚至在欣快感方面有被加強的可能。
      此有行政院國軍退除役官兵輔導委員會臺北榮民總醫院於
      九十三年五月十一日以北總內字第○九三○○二三三七二
      號函影本在卷可佐。是被告所稱：將甲基安非他命和海洛
      因同時置於玻璃球內燒烤後併行施用等語，尚非無據。公
      訴意旨認二者毒品性質不同，無法併用，容有誤解，附此
      敘明。準上，被告之尿液經以氣相層析質譜儀分析法檢驗
      ，既係呈嗎啡及甲基安非他命陽性反應，顯見被告應有在
      前揭犯罪時間同時施用第一級毒品海洛因及第二級毒品甲
      基安非他命之行為甚明。
（六）此外被告前因施用毒品案件，經本院裁定送觀察、勒戒後
      ，因認無繼續施用毒品之傾向，經臺灣板橋地方法院檢察
      署以八十八年度偵字第一五九四五號不起訴處分確定；復
      因施用毒品案件經本院裁定送觀察、勒戒後，認有繼續施
      用毒品傾向，又經本院裁定令入戒治處所施以強制戒治，
      於九十年四月三日停止戒治處分執行，迄於九十年六月二
      十一日強制戒治期滿之事實，有臺灣高等法院被告前案紀
      錄表一份在卷可按，是被告於前揭強制戒治期滿五年內，
      再犯本件施用第一級毒品海洛因及第二級毒品甲基安非他
      命，事證明確，其犯行堪以認定，應予依法論科。
二、查海洛因、甲基安非他命分屬毒品危害防制條例第二條第二
    項第一款所規定之第一級毒品及同條項第二款所規定之第二
    級毒品，核被告所為，係犯毒品危害防制條例第十條第一項
    施用第一級毒品罪及同條第二項施用第二級毒品罪。被告持
    有毒品，復進而施用，其持有毒品之低度行為，為施用毒品
    之高度行為所吸收，均不另論罪。被告同時施用第一級毒品
    海洛因及第二級毒品甲基安非他命，係以一行為同時觸犯上
    開二罪，為想像競合犯，依刑法第五十五條之規定，應從重
    依施用第一級毒品罪論處。公訴意旨認上開二罪應分論併罰
    ，容有誤會。被告曾因違反麻醉藥品管理條例案件分別經本
    院以八十五年度易字第一三七六號判決判處有期徒刑五月確
    定、八十五年度訴字第六三二號判處有期徒刑五年一月確定
    ，嗣更定執行刑為有期徒刑五年五月，於八十七年十一月二
    十七日假釋出監付保護管束，另因搶奪、毒品等案件，分別
    經本院於八十九年九月八日以八十八年度訴字第一八五五號
    判處有期徒刑一年二月確定、八十九年十月三十日以八十九
    年度易字第二七九七號判處有期徒刑六月確定、九十二年二
    月六日以九十年度訴字第一一四六號判處有期徒刑一年四月
    確定，三案定應執行刑為有期徒刑二年八月，而撤銷前揭麻
    醉藥品管理條例部分之假釋，並執行殘刑二年七月十三日，
    迨於九十二年十一月十五日執行完畢，而接續執行搶奪、毒
    品三案件之應執行刑，其後於九十四年一月二十八日假釋出
    監付保護管束，縮刑期滿日即假釋期滿日期為九十四年十月
    二十七日。此有臺灣高等法院被告前案紀錄表在卷足憑，並
    經本院依職權調取九十四年度執護他字第一六號、九十四年
    度執更字第一五四號全卷核閱無誤。其受有期徒刑執行完畢
    ，於五年內再犯本件最重本刑為有期徒刑以上之罪，為累犯
    ，應依刑法第四十七條規定，加重其刑。
三、本院審酌被告施用毒品，足以戕害其身心，滋生其他犯罪，
    惡化治安，嚴重損及公益，且被告前曾犯施用毒品罪，業經
    強制戒治完畢，仍未戒斷其施用毒品之惡習，竟於假釋付保
    護管束期間再為本件施用毒品犯行，顯見其不思悔改，及其
    犯後坦承犯行，而其施用毒品行為於本質上係屬自我戕害行
    為，反社會性之程度應屬較低等一切情狀，量處如主文所示
    之刑，以資懲儆。
據上論斷，應依刑事訴訟法第二百七十三條之一第一項、第二百
九十九條第一項前段，毒品危害防制條例第十條第一項、第二項
，刑法第十一條、第五十五條、第四十七條，判決如主文。
本案經檢察官葉志飛到庭執行職務。
中　　華　　民　　國　　94　　年　 10 　　月　　26　　日
                  刑事第二庭  審判長法　官  李  釱  任
                                    法  官  徐  子  涵
                                    法  官  劉  安  榕
上列正本證明與原本無異。
如不服本判決，應於判決送達後十日內向本院提出上訴狀（應附
繕本），上訴於臺灣高等法院。
                                    書記官  楊  馥  如
中　　華　　民　　國　　94　　年　 10 　　月　　26　　日
附錄本案論罪科刑法條全文：
毒品危害防制條例第10條第1項、第2項
施用第一級毒品者，處 6 月以上 5 年以下有期徒刑。
施用第二級毒品者，處 3 年以下有期徒刑。
